【裁判字號】    99,交聲,1438
【裁判日期】    990629
【裁判案由】    交管條例聲異
【裁判全文】
臺灣板橋地方法院交通事件裁定        99年度交聲字第1438號
原處分機關  交通部公路總局臺北區監理所板橋監理站
受處分人即
異  議  人  甲○○
上列受處分人因違反道路交通管理處罰條例案件，對於交通部公
路總局臺北區監理所板橋監理站民國九十九年六月一日所為之處
分（原處分：板監裁字第裁41-C00000000號），聲明異議，本院
裁定如下：
    主  文
異議駁回。
    理  由
一、聲明異議意旨略以：受處分人即異議人甲○○於民國九十九
    年四月二十九日晚間六時三十五分許，駕駛車號XLH-203 號
    重型機車，行經臺北縣中和市○○路與大勇街口，因闖紅燈
    迴轉遭員警認異議人駕車有「紅燈迴轉」之違規行為而攔停
    舉發，嗣被裁處新臺幣（下同）一千八百元並記違規點數三
    點。惟異議人當時是依機車專用號誌，於燈號變換為綠燈時
    左轉至景平路，而非左轉至大勇街，警方發文內容提及駕駛
    人闖紅燈，請問：如機車專用號誌為紅燈，景平路不是為綠
    燈嗎？會有人在景平路雙向車道為綠燈的情況下左轉被車撞
    ？員警親眼目睹，眼見就一定為憑嗎？那我們也可以據理力
    爭，親眼目睹說我們是依機車專用號誌綠燈時來行駛，並無
    違規，況且現場無兩段式左轉標誌，也無待轉區，當時員警
    是告知並無兩段轉而直接迴轉，為何發文內容和當時實際情
    況不符。為此，請求鈞院將原處分撤銷云云。
二、原處分機關交通部公路總局臺北區監理所板橋監理站裁罰意
    旨略以：異議人於九十九年四月二十九日晚間六時三十五分
    許，駕駛上開機車，行經臺北縣中和市○○路與大勇街口，
    為臺北縣政府警察局中和第一分局秀山派出所執勤員警舉發
    「紅燈迴轉」之違規行為，經執勤員警填製北縣警交大字第
    C00000000 號違反道路交通管理事件通知單（下稱舉發通知
    單）當場舉發，嗣將舉發通知單移送聯移送本站處理。異議
    人曾於九十九年五月五日向本站提出申訴（即陳述意見），
    經轉請舉發機關臺北縣政府警察局中和第一分局查證，該分
    局於九十九年五月二十一日以北縣警中一交字第0990018896
    號函覆略以：…遇紅燈未依號誌指示停等，逕行穿越左轉大
    勇街，違規屬實，員警親眼目睹，依法攔停舉發等語。本站
    調查後，認異議人前開違規事實屬實，爰依道路交通管理處
    罰條例第五十三條第一項、第六十三條第一項第三款規定，
    以板監裁字第裁41-C00000000號違反道路交通管理事件裁決
    書（下稱裁決書）對異議人裁處罰鍰一千八百元，並記違規
    點數三點等語。
三、按汽車駕駛人，行經有燈光號誌管制之交岔路口闖紅燈者，
    處新臺幣一千八百元以上五千四百元以下罰鍰。又汽車駕駛
    人有第五十三條情形者，除依原條款處罰鍰外，並予記違規
    點數三點，道路交通管理處罰條例第五十三條第一項、第六
    十三條第一項第三款分別定有明文。
四、經查：
  (一)異議人於上揭時地駕駛上開機車為舉發員警莊凱傑認定其有
    「紅燈迴轉」之違規行為，經舉發員警莊凱傑填製本件舉發
    通知單當場舉發，之後舉發機關將本件移送原處分機關處理
    ，原處分機關經調查後仍認定異議人有前開違規行為而對之
    予以裁處罰鍰一千八百元，並記違規點數三點之事實，為異
    議人與原處分機關所不爭執，並有本件舉發通知單、裁決書
    各一份在卷可參，是此部分之事實自堪認定。
  (二)異議人雖矢口否認有駕車闖紅燈迴轉之違規行為，並以前揭
    情詞置辯。然查，據證人即本件舉發員警莊凱傑於本院訊問
    中結證稱：當時我是在中和市○○街、景平路口執行取締砂
    石勤務，屬於路檢勤務，執勤時間十八時到二十時，當時在
    景平路一九０號前路檢，面向違規路口，看到異議人騎乘車
    號XLH-203 號重型機車，行進方向從景平路往新店方向直行
    ，他前方的號誌已經變為紅燈，我以相對號誌來判斷異議人
    的迴轉，當時至少有二十秒了。當時異議人的機車在我庭呈
    照片編號一處，他是等所有車輛淨空後就趁機趕快左轉，當
    時我執勤的地點是在異議人騎車迴轉後景平路另一方向距離
    違規路口約一百公尺處，攔停異議人後，異議人說要去大潤
    發，大潤發是在景平路二００號，當時我在景平路一九０號
    路檢，因此我可以很清楚的看到異議人騎車紅燈迴轉，我是
    看景平路上的交通號誌，就是我拍大勇街的那張照片，在我
    執勤的地方也可以看到異議人所要遵守的號誌的時相變換，
    也就是在汽車服務廠前路旁的號誌，該號誌是給汽機車專用
    ，設置在該處是給機車看的，如果景平路是綠燈，這個號誌
    所顯示的是紅燈，這時想要迴轉的汽機車就得在最外側的號
    誌前方車道等待，那邊路口沒有設待轉區○○○○○路變成
    紅燈，該號誌也會全紅。只有在景平路變成綠燈左轉時，該
    號誌也會跟隨著變成綠燈左轉，汽車在該路口就是行駛在內
    側車道等待左轉，機車則是在外側車道等待左轉，但左轉或
    迴轉都可以。我是明確看到異議人騎車迴轉過來，異議人當
    時也沒有跟我爭執，也沒有拒簽拒收。又該路口監視錄影可
    能沒有保留這麼久等語明確（參見本院卷九十九年六月十四
    日訊問筆錄第二—三頁），並提出異議人駕車違規路口道路
    狀況及號誌設置位置照片九張在卷可參；另現場另一處理員
    警即證人林俊明於本院訊問中亦具結證述：當時我與同事莊
    凱傑執勤取締酒駕及砂石車勤務，當時我看景平路往新店方
    向是紅燈狀態，當時異議人大約停二十秒左右，後來我親眼
    看到他直接迴轉，我就攔停，對他的證件、車籍作查證，交
    由莊凱傑直接舉發。攔停時有跟異議人說他有紅燈迴轉，我
    們必須要依法舉發。我印象中他現場沒有表示什麼異議。景
    平路往板橋方向我們是可以看到有無紅燈的狀態，當時已經
    大約超過二十秒了，大勇街那邊行人也準備要通行，但當時
    因為還沒有車輛通過，所以異議人就直接迴轉通過。那邊有
    一個專用左轉的燈號，燈號出來後汽機車才能左轉。那邊路
    口沒有待轉區，但有機車左轉的專用道，左轉或迴轉都可以
    ，但一定要等箭頭綠燈亮才能轉等語綦詳（參見本院卷九十
    九年六月二十一日訊問筆錄第二頁）。衡情而論，證人莊凱
    傑、林俊明於本件事發當時均係臺北縣政府警察局中和第一
    分局秀山派出所員警，該時又係職司交通路檢勤務，且與異
    議人間素昧平生又無怨懟，當無甘冒偽證罪責，故為編織不
    實舉發之原因及理由存在，且考量交通違規行為又多屬迅速
    、稍縱即逝及不可回復等特性，舉發機關或原處分機關若能
    提出更多之法定證據方法，例如人證、書證、物證等證據資
    料以供司法審查之交通法庭加以判斷該交通違規行為之存否
    ，自屬允當，惟若因上述交通違規行為特性而無法提供更多
    相關之書證、物證時，則舉發員警於司法審查之訴訟程序上
    立於證人之地位而證述其當時親身目擊及見聞之交通違規行
    為經過，亦屬於法定證據方法之一之人證證述，於法亦不有
    違，至於舉發員警立於證人之地位所為之證述是否可採，此
    乃交通法庭依經驗及論理法則判斷其證明力為何而得否採擇
    之心證層次，斷不可以舉發員警作為證人之所述，因不可能
    反於其先前所為舉發或遽謂其有績效壓力或獎金激勵而認均
    不可採，而全盤否定其立於證人地位所為之陳述。故於本件
    中，舉發員警莊凱傑、林俊明於本院訊問中既已居於證人之
    地位具結陳述其所親身目擊及見聞本件異議人於駕駛上開機
    車行經景平路與大勇街口之有燈光號誌管制之交岔路口闖紅
    燈迴轉之違規事實，且本院觀其二人所述又無任何可能有造
    假、虛捏或誣陷之不可信情事，故認其二人所述自均足以擔
    保其二人證詞之憑信性，是證人莊凱傑、林俊明二人之前述
    證述應顯較異議人前揭空言所辯為可採。綜上，異議人確有
    於上揭時地駕駛上開機車行經有燈光號誌管制之交岔路口闖
    紅燈（迴轉）之違規行為，應堪認定。
  (三)又有關車輛面對紅燈時仍逕予穿越路口至銜接路段，含左轉
    、直行、迴轉及右轉（依箭頭綠燈允許行駛者除外），此均
    應視為闖紅燈之行為，且交通部八十二年四月二十二日交路
    （82）字第009811號函釋內容亦同此旨。又道路交通管理處
    罰條例第五十三條於九十四年十二月二十八日修正前僅規定
    ：「汽車駕駛人，行經有燈光號誌管制之交岔路口闖紅燈者
    ，處新臺幣一千八百元以上五千四百元以下罰鍰。」嗣該條
    文於九十四年十二月二十八日修正公布，九十五年七月一日
    施行時增訂第二項規定：「前項紅燈右轉行為者，處新臺幣
    六百元以上一千八百元以下罰鍰。」故於修正施行之後，除
    紅燈右轉行為，應依該條第二項規定從輕裁處外，其他闖紅
    燈直行、左轉彎或迴轉者，仍依該條第一項予以裁罰。揆諸
    該條之修法理由：「汽車紅燈右轉之違規行為，其嚴重性未
    若闖紅燈直行、左轉彎或迴轉者，爰將紅燈右轉之行為另規
    定於第二項，並另為罰則之規定。」顯係著眼於各該違規行
    為對於道路交通安全所生危險程度而為之差別處置。於一般
    雙向道路所構成之交岔路口，紅燈左轉之危險程度較諸紅燈
    右轉為嚴重，此固不待言；縱令如本件前開路口即由兩條單
    行道所構成之交岔路口，駕駛人於左轉之際，其行進路線勢
    必經過道路內側之快車道，與右轉路線通常僅有經過道路外
    側之慢車道，二者顯有不同，其對於該處道路之使用者（包
    含異議人、其他駕駛人及行人等用路人）之生命、身體、財
    產安全及交通秩序之危害程度，自有差異。是車輛面對圓形
    紅燈，猶逕行超越停止線，穿越路口至銜接路段，無論直行
    或左、右轉，均屬闖紅燈之違規，僅「紅燈右轉」因其嚴重
    性未若闖紅燈直行、左轉彎或迴轉者，故於道路交通管理處
    罰條例第五十三條第二項另為較為輕度罰鍰上下限範圍規定
    。是本件異議人前揭駕車闖紅燈迴轉之行為，自該當道路交
    通管理處罰條例第五十三條第一項所規定之「汽車駕駛人，
    行經有燈光號誌管制之交岔路口闖紅燈」法律構成要件而屬
    違規一節，應堪認定。
  (四)又本件事發當時該路口之監視錄影畫面最多只有保存二十天
    ，現已銷磁而沒有畫面可提供一節，亦經本院電繫證人莊凱
    傑查覆明確，此有本院電話記錄查詢表一紙在卷可憑，是此
    一證據現已無從調得，惟本院採信證人莊凱傑、林俊明二人
    之前述證述，而認定異議人確有於上揭時地駕駛上開機車行
    經有燈光號誌管制之交岔路口闖紅燈（迴轉）之違規行為一
    情，已如前述，是縱無該路口監視錄影畫面此一證據，然本
    件事證仍臻明確，是異議人就此爭執，亦難認有據而不足採
    信；至臺北縣政府警察局中和第一分局之於九十九年五月二
    十一日以北縣警中一交字第0990018896號函中說明固有敘述
    ：「…逕行穿越左轉大勇街…」等語，然依本件舉發通知單
    之記載及證人莊凱傑、林俊明前述證述可悉，異議人駕車之
    違規行為當係屬闖紅燈迴轉，可認該函文僅不過係誤載，仍
    不影響本件違規事實之認定，異議人就此爭執，亦難認有據
    而不足採信，均併予敘明。
五、綜上所述，足認異議人前揭所辯，要屬事後推諉卸責之詞，
    殊無可採。從而，本件異議人駕車闖紅燈（迴轉）之違規事
    實事證已臻明確，原處分機關依道路交通管理處罰條例第五
    十三條第一項、第六十三條第一項第三款及違反道路交通管
    理事件統一裁罰基準表之相關規定，對異議人裁處罰鍰一千
    八百元，並記違規點數三點，核無違誤。是異議人之聲明異
    議為無理由，應予駁回。
據上論斷，應依道路交通管理處罰條例第八十七條第二項，道路
交通案件處理辦法第十九條，裁定如主文。
中    華    民    國    99    年    6     月    29    日
                  交通法庭    法  官  林家賢
如不服本裁定，應於裁定送達後五日內，向本院提出抗告狀（應
附繕本），抗告於臺灣高等法院。
                              書記官  林政良
中    華    民    國    99    年    6     月    29    日

司法院資訊處製作；財團法人民間司法改革基金會備份。
